【裁判字號】    99,訴,867
【裁判日期】    990421
【裁判案由】    毒品危害防制條例
【裁判全文】
臺灣臺中地方法院刑事判決               99年度訴字第867號
公  訴  人  臺灣臺中地方法院檢察署檢察官
被      告  乙○○
上列被告因違反毒品危害防制條例案件，經檢察官提起公訴（99
年度毒偵字第142 號），嗣經本院合議庭裁定由受命法官獨任行
簡式審判程序，本院判決如下：
    主    文
乙○○施用第一級毒品，累犯，處有期徒刑玖月；扣案之第一級
毒品海洛因壹包含袋重零點玖玖壹公克（驗餘淨重零點零零貳
捌公克，空包裝重零點玖陸公克）沒收銷燬之，扣案如附表
一編號1至6所示之物均沒收；又施用第二級毒品，累犯，處有期
徒刑伍月，扣案之第二級毒品甲基安非他命肆包含袋總重貳柒點
伍肆公克（驗餘淨重貳肆點貳公克，空包裝總重點貳貳公克
）沒收銷燬之，扣案如附表一編號1、2、7所示之物均沒收。應
執行有期徒刑壹年，扣案之第一級毒品海洛因壹包含袋重零點
玖玖壹公克（驗餘淨重零點零零貳捌公克，空包裝重零點玖陸
公克）、第二級毒品甲基安非他命肆包含袋總重貳柒點伍肆公
克（驗餘淨重貳肆點貳公克，空包裝總重點貳貳公克）沒收
銷燬之，如附表一所示之物均沒收。
    犯罪事實
一、乙○○於民國87年間，先後因兩次施用毒品案件，經送觀察
    、勒戒後，均認無繼續施用毒品之傾向，分別於87年8月7日
    及同年9月2日執行完畢釋放。復於89年間，再因施用第二級
    毒品案件，經法院裁定令入戒治處所施以強制戒治，並判處
    有期徒刑8月確定。強制戒治部分於90年11月17日執行完畢
    釋放；刑罰部分則與另案判決確定之妨害兵役治罪條例及業
    務過失傷害案件，合併定應執行刑為有期徒刑1年4月，於92
    年2月23日縮短刑期執行完畢。嗣於93、94年間，又因施用
    第一級、第二級毒品、槍砲彈藥刀械管制條例及竊盜等案件
    ，經法院分別判處有期徒刑1年、8月、1年4月及2年確定，
    上開各罪經減刑並更定應執行刑為3年4月，於97年4月18 日
    縮刑期滿執行完畢。詎仍不知警惕，復基於施用第一級毒品
    之犯意，於98年12月27日0時許，在國道三號公路草屯交流
    道附近，以將第一級毒品海洛因摻於香菸內，再以火燃點而
    後吸食其煙氣之方式，施用第一級毒品海洛因1次；另基於
    施用第二級毒品之犯意，於同日凌晨1時許，在上開地點，
    以將第二級毒品甲基安非他命置於玻璃球吸食器內，再以火
    燒烤產生濃煙而以口鼻吸食之方式，施用第二級毒品甲基安
    非他命1次。嗣於同日凌晨4時20分許，乙○○駕駛車牌號碼
    DM－5598號自用小客車，停放在臺中縣大甲鎮○○街72號前
    時，因形跡可疑，為警施以盤查，經同意搜索後，當場在前
    開自用小客車內查獲海洛因1包（毛重約0.4公克，嗣因鑑驗
    滅失0.0009公克，驗餘含袋總重0.3991公克，驗餘淨重約0.
    0028公克、空包裝重約0.3963公克）、甲基安非他命4包（
    毛重共約27.70公克，嗣因鑑驗滅失0.16公克，驗餘含袋總
    重27.54公克，驗餘淨重約24.32公克，空包裝總重約3.22公
    克），及其所有、供其施用第一、二級毒品海洛因及甲基安
    非他命之如附表一編號1、2所示之物、供施用第一級毒品海
    洛因之如附表一編號3至6所示之物、供施用第二級毒品甲基
    安非他命之如附表一編號7所示之物（另扣得與本案無關如
    附表二所示之物）等物。經將其帶回派出所調查並採尿送驗
    ，結果呈嗎啡及甲基安非他命陽性反應，而查獲上情。
二、案經臺中縣警察局大甲分局報請臺灣臺中地方法院檢察署檢
    察官偵查起訴。
    理    由
一、上開事實，業據被告乙○○於本院審理時坦承不諱，復有上
    開查獲物品扣案可稽，且被告為警查獲所採集尿液，經送驗
    結果，呈嗎啡、甲基安非他命陽性反應，有詮昕科技股份有
    限公司99年1月15日報告編號第00000000號濫用藥物尿液檢
    驗報告1紙在卷可證；另扣案之白色粉末1包確係第一級毒品
    海洛因無訛，有行政院衛生署草屯療養院99年1月25日草療
    鑑字第0990100130號鑑定書1份在卷可憑，另扣案之透明晶
    體4包確係甲基安非他命無訛，亦有內政部警政署刑事警察
    局中華民國99年2月9日刑鑑字第0990010821號鑑定書1份在
    卷可參，堪認被告上開自白確與事實相符，足以採信。按施
    用第一、二級毒品為犯罪行為，毒品危害防制條例第10條定
    有處罰明文。故施用第一、二級毒品者，依前揭規定本應科
    以刑罰。惟基於刑事政策，對合於一定條件之施用者，則依
    同條例第20條、第23條之規定，施以觀察、勒戒及強制戒治
    之保安處分。又毒品危害防制條例於92年7月9日修正公布，
    自93年1月9日施行，其中第20條、第23條將施用毒品之刑事
    處遇程序，區分為「初犯」及「5年內再犯」、「5年後再犯
    」。依其立法理由之說明：「初犯」，經觀察、勒戒或強制
    戒治後，應為不起訴處分或不付審理之裁定；經觀察、勒戒
    或強制戒治執行完畢釋放後，「5年內再犯」者，因其再犯
    率甚高，原實施之觀察、勒戒及強制戒治既已無法收其實效
    ，爰依法追訴或裁定交付審理。至於經觀察、勒戒或強制戒
    治執行完畢釋放後，「5年後再犯」者，前所實施之觀察、
    勒戒或強制戒治已足以遮斷其施用毒品之毒癮，為期自新及
    協助其斷除毒癮，仍適用「初犯」規定，先經觀察、勒戒或
    強制戒治之程序。從而依修正後之規定，僅限於「初犯」及
    「5年後再犯」二種情形，始應先經觀察、勒戒或強制戒治
    程序。倘被告於5年內已再犯，經依法追訴處罰，縱其第3次
    （或第3次以上）再度施用毒品之時間，在初犯經觀察、勒
    戒或強制戒治執行完畢釋放5年以後，已不合於「5年後再犯
    」之規定，且因已於「5年內再犯」，顯見其再犯率甚高，
    原實施觀察、勒戒或強制戒治，已無法收其實效，即應依該
    條例第10條處罰。至於第3次（或第3次以上）施用毒品之時
    間，是否宜有期間限制？以多久為適宜？則分屬刑事政策、
    專門醫學之範圍，非審判機關所能決定，有待循立法途徑解
    決（最高法院97年度第5次刑事庭會議決議）。而查被告於
    87年間，先後因兩次施用毒品案件，經送觀察、勒戒後，均
    認無繼續施用毒品之傾向，分別於87年8月7日及同年9月2日
    執行完畢釋放。復於89年間，再因施用第二級毒品案件，經
    法院裁定令入戒治處所施以強制戒治，並判處有期徒刑8月
    確定。強制戒治部分於90年11月17日執行完畢釋放；刑罰部
    分則與另案判決確定之妨害兵役治罪條例及業務過失傷害案
    件，合併定應執行刑為有期徒刑1年4月，於92年2月23日縮
    短刑期執行完畢。嗣於93、94年間，又因施用第一級、第二
    級毒品、槍砲彈藥刀械管制條例及竊盜等案件，經法院分別
    判處有期徒刑1年、8月、1年4月及2年確定，上開各罪經減
    刑並更定應執行刑為3年4月，於97年4月18日縮刑期滿執行
    完畢之事實，有臺灣臺中地方法院檢察署刑案資料查註紀錄
    表、臺灣高等法院被告前案紀錄表各1份附卷足憑，是其於
    施用毒品案件經觀察勒戒及強制戒治執行完畢，復另於5年
    內因施用毒品案件經法院論罪科刑執行完畢獲釋放後，再犯
    毒品危害防制條例第10條之罪，事證明確，被告犯行，洵堪
    認定。
二、查海洛因、甲基安非他命分別係毒品危害防制條例第2條第2
    項第1款、第2款規定之第一級、第二級毒品，是被告所為，
    係犯同條例第10條第1項、第2項之施用第一級、第二級毒品
    罪。被告持有第一級、第二級毒品之行為，各應為施用之高
    度行為所吸收，均不另論罪。被告所犯上開2 罪間，犯意個
    別，行為互異，應分論併罰。被告於93、94年間，又因施用
    第一級、第二級毒品、槍砲彈藥刀械管制條例及竊盜等案件
    ，經法院分別判處有期徒刑1年、8月、1年4月及2年確定，
    上開各罪經減刑並更定應執行刑為3年4月，於97年4月18日
    縮刑期滿執行完畢，有如前述，其於有期徒刑執行完畢後5
    年內，再故意犯本件有期徒刑以上之罪，依刑法第47條第1
    項之規定，構成累犯，並應加重其刑。爰審酌被告前已有多
    次施用毒品前科，有上開刑案紀錄表可查，今再為施用，法
    治觀念之淡薄，然施用毒品究屬戕害自身健康之犯罪，被告
    施用毒品尚未造成他人明顯之危害，且於本院審理中已坦承
    犯行，犯後態度尚稱良好，並兼衡被告犯罪之動機、目的、
    手段、生活狀況及智識程度，暨公訴人聲請科以妥適之刑等
    一切情狀，量處如主文所示之刑，並定其應執行之刑。扣案
    之海洛因1小包（原含袋重0.4公克；經鑑驗後，因鑑驗滅失
    0.0009公克，驗餘含袋重0.3991公克，驗餘淨重0.0037公克
    、空包裝重0.3963公克）及甲基安非他命4小包（原含袋總
    重27.7公克；經鑑驗後，因鑑驗滅失0.16公克，驗餘含袋總
    重27.54公克，驗餘淨重合計24.32公克、空包裝總重3.22公
    克）分別係毒品危害防制條例第2條第2項第1款、第2款所定
    之第一級、第二級毒品，應依同條例第18條第1項前段規定
    ，予以宣告沒收銷燬之（包裝袋因已分別沾染第一級毒品海
    洛因、第二級毒品甲基安非他命，無可析離，自應視為第一
    級毒品海洛因及第二級毒品甲基安非他命，併予沒收銷燬之
    ，至因鑑驗耗損之第一級毒品海洛因0.0009公克及第二級毒
    品甲基安非他命0.16公克，因已滅失，自無庸併予宣告沒收
    銷燬之）。又扣案如附表一編號1、2之物，係供被告施用第
    一級毒品海洛因及第二級毒品甲基安非他命所用之物，扣案
    如附表一編號3至6所示之物係供被告施用第一級毒品海洛因
    所用之物，扣案如附表一編號7所示之物則係供被告施用第
    二級毒品甲基安非他命所用之物，且均係被告所有，業經被
    告陳明在卷，應依刑法第38條第1項第2款規定予以宣告沒收
    。至另扣案如附表二所示之物，經核與本案無關，尚與宣告
    沒收或沒收銷燬之要件不合，爰不併予宣告沒收或沒收銷燬
    之。
據上論斷，應依刑事訴訟法第273條之1第1項、第299條第1項前
段，毒品危害防制條例第10條第1項、第2項、第18條第1項前段
，刑法第11條、第47條第1項、第51條第5款、第38條第1項第2款
，判決如主文。
本案經檢察官甲○○到庭執行職務。
中    華    民    國    99    年    4     月    21    日
                  刑事第18庭  法  官  林世民
上正本證明與原本無異。
如不服本判決，應於送達後10日內向本院提出上訴狀（須附繕本
），上訴於臺灣高等法院臺中分院。
上訴書如未敘述理由，應於上訴期間屆滿後20日內補提理由書於
本院。
                              書記官  紀俊源
中    華    民    國    99    年    4     月    21    日
附錄論罪科刑法條：
毒品危害防制條例第10條：
施用第一級毒品者，處6月以上5年以下有期徒刑。
施用第二級毒品者，處3年以下有期徒刑。
附表一、應予沒收之物
┌──┬────────────────┐
│編號│ 扣  押  物  品  及  數  量     │
├──┼────────────────┤
│ 1. │電子磅秤1 個                    │
├──┼────────────────┤
│ 2. │吸管1 組                        │
├──┼────────────────┤
│ 3. │糖粉1 包（毛重約2.3公克）       │
├──┼────────────────┤
│ 4. │夾鍊袋1 個（含2個小分裝袋）     │
├──┼────────────────┤
│ 5. │分裝袋（大）12個                │
├──┼────────────────┤
│ 6. │分裝袋（小）70個                │
├──┼────────────────┤
│ 7. │玻璃球吸食器1組                 │
└──┴────────────────┘
附表二、不予沒收之物
┌──┬────────────────────────────┐
│編號│ 扣 押 物 品 及 數 量                                   │
├──┼────────────────────────────┤
│ 1. │空心鋁棒1 支                                            │
├──┼────────────────────────────┤
│ 2. │MOTOROLA廠牌W362型行動電話1支（IMEI：A00000000AECD15）  │
├──┼────────────────────────────┤
│ 3. │SAMSUNG ANYCALL廠牌行動電話1支（IMEI：00000000000000/7）│
├──┼────────────────────────────┤
│ 4. │OK WAP 廠牌行動電話1支（IMEI：000000000000000）         │
├──┼────────────────────────────┤
│ 5. │SAMSUNG ANYCALL廠牌行動電話1支（IMEI：0000000000000000）│
├──┼────────────────────────────┤
│ 6. │NOKIA廠牌NSM-3DX型行動電話1支（IMEI：350603/30/191749/5 │
│    │）                                                      │
├──┼────────────────────────────┤
│ 7. │槍身含擊錘1 支                                          │
├──┼────────────────────────────┤
│ 8. │滑套含撞針1 個                                          │
├──┼────────────────────────────┤
│ 9. │彈匣1 個                                                │
├──┼────────────────────────────┤
│ 10.│MOTOROLA廠牌行動電話1支（IMEI：000000000000000）        │
└──┴────────────────────────────┘

司法院資訊處製作；財團法人民間司法改革基金會備份。
